【裁判字號】    95,交聲,259
【裁判日期】    950927
【裁判案由】    違反道路交通管理處罰條例聲明異議
【裁判全文】
臺灣士林地方法院交通事件裁定       95年度交聲字第259號
原處分機關  交通部公路總局台北區監理所
異  議人即
受  處分人  利國交通股份有限公司
代  表  人  施建良
代  理  人  施建仲
上列受處分人因違反道路交通管理處罰條例案件，對於交通部公
路總局台北區監理所於民國94年3 月24日所為之裁決（北監營裁
字第裁40-U00000000號），聲明異議，本院裁定如下：
    主  文
原處分撤銷。
利國交通股份有限公司違反道路交通管理條例第二十九條第一項
第二款部分，處罰鍰新台幣玖仟元，記汽車違規紀錄壹次。。
    理  由
一原處分意旨略以：異議人即受處分人利國交通股份有限公司所
  有之MW-629號營業貨運曳引車，於民國95年3 月11日13時20分
  由駕駛人乙○○載運整體物品，行經基隆港東四碼頭出入口處
  ，經內政部警政署基隆港務局港東派出所員警發覺有「汽車載
  運整體物品，貨上有標示重量，總重75公噸，核重43公噸，超
  載32公噸」之違規行為，遂以基港警行字第U00000000 號違反
  道路交通管理事件通知單當場舉發，並由交通部公路總局台北
  區監理所於95年3 月24日以北監營裁字裁40-U00000000號違反
  道路交通管理事件裁決書，依道路交通管理處罰條例第29條之
  2 第3 項規定，裁處罰鍰新台幣170,000 元，並記汽車違規紀
  錄1 次。
二異議意旨略以：(一)異議人所有系爭車輛違規當時，駕駛人有攜
  帶交通部公路總局台北區監理所發給之北監運字第0940023689
  -3號臨時通行證，載明有效期間自94年10月19日至95 年4月18
  日止。(二)本案警員並未依違反道路交通管理事件統一裁罰標準
  及處理細則第25條規定，僅依貨物外包裝上之標示，本其心證
  且未過磅即舉發該車裝載超重，惟警員無從得知汽車載運物及
  該車之重量，何能得知該車輛裝載後之總重量，據以舉發汽車
  裝載整體物超重？(三)整體物品超重而未請領臨時通行證，雖應
  依同條例第29條第1 項第2 款之規定處罰，惟本件系爭車輛所
  載運之物為進出口木箱（內含沖床機器1 台），係不可分割之
  整體物，又已請領臨時通行證，不應依上開規定處罰，亦不能
  以同條例第29條之2 第3 項之規定處罰。
三按道路交通管理處罰條例第29條第1 項第2 款規定「汽車裝載
  時，有左列情形之一者，處汽車所有人新臺幣3,000 元以上
  9,000 元以下罰鍰，並責令改正或禁止通行：二裝載整體物品
  有超重、超長、超寬、超高，而未請領臨時通行證，或未懸掛
  危險標識者。」又同條第2 項規定「汽車裝載，違反前項第1
  款至第4 款規定者，並記汽車違規紀錄1 次。」再依同條第3
  項規定「第1 項第1 款至第4 款情形，應歸責於汽車駕駛人時
  ，除依第1 項處汽車駕駛人罰鍰及依第63條第1 項第2 款記點
  外；汽車所有人仍應依前項規定記該汽車違規紀錄1 次。」至
  汽車裝載貨物超過核定之總重量、總聯結重量者，處汽車所有
  人罰鍰，並記汽車違規紀錄1 次，同條例第29條之2 第1 項另
  定有明文，是同條例就「裝載整體物品超重」及「裝載貨物超
  過核定之總重量、總聯結重量」分別定其應如何處罰之規定。
四查本件系爭車輛所載運之物為1 個木箱，內含沖床之機器1 台
  ，係整體物品，該營業貨運曳引車於前揭時間地點為警查獲其
  載運超重32公噸（總重75公噸、核重43公噸、超重32公噸）等
  情，業據證人即本案舉發之警員甲○○於本院訊問時具結後證
  稱：當時本要過磅秤重，但因地磅寬度之限制，車輛無法進入
  過磅，所認定之重量75公噸係當時該車所載貨物外包裝木箱上
  標示之57噸700 公斤，加上司機所稱該車空車之重量為17噸
  300 公斤而得，依司機當時出示之該車行車執照，該車所核之
  載重量為43公噸等語，並提出該日所拍攝該營業貨運曳引車及
  所載貨物之照片2 幀為證，異議人於異議狀雖就警察認定之重
  量質疑，然異議人之代理人施建仲於本院則陳稱：對甲○○所
  稱MW-629號營業貨運曳引車之空車重量、行車執照所核之載重
  量及所載貨物之重量，均無意見等語，並提出該日異議人公司
  出貨之出口報單、出貨單，綜上諸端，堪認甲○○當日認定之
  系爭車輛及所載貨物之總重量為75公噸，應堪採信。又查，汽
  車裝載貨物應依照其核定之總重量載運，若裝載貨物超重，影
  響行車安全，自應加以處罰，道路交通管理處罰條例第29條之
  2 第1 項定有明文，但裝載之物若為整體物品時，又超過汽車
  經核定得裝載之總重量時，該物品既不能分割裝載，自應例外
  在考慮行車安全之條件下准其裝載，故要求其裝載整體物品超
  重時應請領臨時通行證，此參見同條例第29條第1 項第2 款規
  定「裝載整體物品有超重、超長、超寬、超高，而未請領臨時
  通行證，或未懸掛危險標識」自明。再者，同條例第29條第1
  項第1 款係規定「裝載貨物超過規定之長度、寬度、高度者」
  ，與前揭同條項第2 款之間，其第1 款係指一般貨物而言，並
  未處罰「超重」之情形，若有超重，自應依同條例第29條之2
  第1 項、第3 項規定加以處罰；反之，該第2 款對於「整體物
  品」之「超重」既已處罰，自無再適用同條例第29條之2 第1
  項、第3 項規定之理。相較之下，足認該條例第29條之2第1項
  係對於汽車載運超重之一般規定，而第29條第1 項第2款 係針
  對裝載整體物品超重之特別規定。
五異議人就其所有之前揭AP—947 號營業貨運曳引車，雖領有有
  效期間自94年10月19日至95年4 月18日之拖車裝載整體物品（
  超長、超寬、超高、超重）臨時通行證，此有交通部公路總局
  台北區監理所北監運字第0940023689-3號臨時通行證在卷可參
  。然該臨時通行證核准裝載後車輛之總重為49公噸，而裝載物
  品與臨時通行證記載不符，以無通行證論，此觀該臨時通行證
  裝載物名稱欄及通行條件欄（第二項）之記載自明。查異議人
  雖領有上揭通行證，然該通行證核准者乃核重49公噸，惟異議
  人該車本次違規載運總重75噸，遠逾上揭臨時通行證核准之重
  量，依該通行證通行條件欄之記載，以無通行證論，是尚難認
  本次違規時，異議人有請領臨時通行證。
六綜上，本件前開營業貨運曳引車所載運之物係不可分割之整體
  物，其載運超重、未請領臨時通行證，自應依該條例第29條第
  1 項第2 款、第2 項之規定處罰，而非依同條例第29條之2第1
  項、第3 項之規定處罰甚明，此部分原處分機關未予詳查，遽
  依上開條例第29條之2 第1 項、第3 項規定予裁罰，尚有未洽
  ，應認本件異議人之異議為有理由，自應由本院將原處分撤銷
  ，諭知如主文第2 項所示之處罰及記汽車違規紀錄。
七據上論結，應依道路交通案件處理辦法第20條，裁定如主文。
中    華    民    國    95    年    9     月    27    日
                  交通法庭法  官  江 翠 萍
以上正本證明與原本無異。
如不服本裁定應於送達後5 日內本院提出抗告狀。
                          書記官  張 茹 茵
中    華    民    國    95    年    10    月    4     日


司法院資訊處製作；財團法人民間司法改革基金會備份。
